【裁判字號】    89,簡上,248
【裁判日期】    890921
【裁判案由】    給付貨款
【裁判全文】
臺灣高雄地方法院民事判決  八十九年度簡上字第二四八號
    上  訴  人  乙○○○○○○.
    被上訴人    甲○○
右當事人間請求給付貨款事件，上訴人對於中華民國八十九年五月十八日本院高雄簡
易庭八十九年度雄簡字第八０三號第一審判決提起上訴，本院判決如左：
    主  文
上訴駁回。
第二審訴訟費用由上訴人負擔。
    事  實
甲、上訴人方面：
  一、聲明：
  （一）原判決廢棄。
  （二）被上訴人在第一審之訴駁回。
  （三）第一、二審訴訟費用由被上訴人負擔。
  二、陳述：除與原審判決書所載者相同茲予引用外，補稱：
  （一）本件係因上訴人於八十八年四月間，配合港都蘭花協會舉辦國際蘭花展，製
        作紀念Ｔ恤一批至花展現場販售，被上訴人原為華美服裝行之裁剪代工廠，
        被上訴人知悉上情後，即商請上訴人讓與該訂單，言明一切盈虧由被上訴人
        自行負擔，因當時被上訴人稱其資金、人力不足，上訴人尚為其代覓製版商
        ，代墊製版費用新台幣（下同）二萬餘元，且由上訴人僱請人員至花展現場
        販售，售價則依照被上訴人所定每件二百九十元，約定俟花展完畢即結算所
        售出價金，扣除上訴人代墊之製版費、僱請人員薪資後返還餘款，惜因該Ｔ
        恤品質欠佳，致銷售狀況即差，售衣所得款僅一萬九千餘元，尚不足支付上
        開墊款，被上訴人乃央請上訴人繼續代售，惟被上訴人仍堅不降價求售，致
        均乏人問津，詎事後被上訴人竟改口稱該Ｔ恤係上訴人向其買受，圖將銷售
        不利之損失轉嫁由上訴人負擔，並提起本訴。
  （二）上開約定主要係由上訴人之夫李誌煌與被上訴人洽談，且非一次談妥，上訴
        人未必均在場，又上訴人因僅係代售，故衣服數量係被上訴人自行決定，上
        訴人並未特別予以注意，因此上訴人與上訴人之夫在原審之說法才會有出入
        。
  （三）本件確非買賣，亦非承攬，而係被上訴人委任上訴人代為銷售，上訴人因念
        及被上訴人原係協力廠商，始代墊製版費、僱請人員薪資，衡諸常情，若為
        買賣、承攬，豈有由上訴人代墊製版費、僱請人員薪資之理。
  三、證據：援用原審之立證方法，並聲請訊問證人陳鴻鈞。
乙、被上訴人方面：
  一、聲明：求為判決駁回上訴，第二審訴訟費用由上訴人負擔。
  二、陳述：除與原審判決書所載者相同茲予引用外，補稱：是上訴人之夫要我作衣
      服，拿給他賣，當時其定作一千件，因我們只有夫妻二人在做，所以只做五百
      多件，我只負責把衣服交給上訴人賣，不知她如何賣，原審是依契約關係起訴
      請求。
  三、證據：援用原審之立證方法。
    理  由
一、被上訴人起訴主張上訴人於八十八年四月一日委託其製作蘭花展一線Ｔ圓領共五
    百二十九件，除工作人員穿的三十件以每件二百元計價外，餘每件單價二百九十
    元，被上訴人依約分批交付貨品後，上訴人除給付二萬四千六百元外，餘迄未支
    付，爰依契約關係請求上訴人支付十二萬四千三百十元，及自八十九年一月十九
    日起至清償日止，按年息百分之五計算之利息等語。上訴人則以：其原先只向被
    上訴人定作一百多件，是被上訴人多作五百多件，對此其有向被上訴人告知賣不
    出去的風險由被上訴人負擔，且賣出去的一百多件，已支付二萬六千四百元云云
    資為抗辯。
二、本件被上訴人起訴主張其於八十八年四月間交付上訴人衣服共五百二十九件之事
    實，已據其提出送貨單二紙為證，並為上訴人所不否認，是被上訴人此部份之主
    張堪信為真，此外則為上訴人以前揭情詞置辯，經查：本件兩造於上開貨品定作
    之初，約定由被上訴人買布、製作成衣，由上訴人負責銷售，此為兩造自承在卷
    。而對於銷售不出之貨品應由何人承擔損失一事，雖有證人李誌煌即上訴人之夫
    於原審審理時到庭證稱：八十八年四月間伊與原告二人在車上約定由原告作二、
    三百件成衣，盈虧自理，記者招待會的五十件衣服由原告免費提供等語。惟有關
    兩造所約定之時間、地點、定作之件數等重要之處，證人所言均與上訴人所稱係
    八十八年三月被上訴人與上訴人夫妻共三人在上訴人家中一樓約定由被上訴人做
    一百多件成衣，賣不出去的可退貨等語不符，是證人李誌煌之證言，尚難採信。
    對此，上訴人雖又稱因本件係由其夫與被上訴人洽談，非一次談成，且上訴人亦
    非均在場，故有所出入云云，惟依被上訴人所提出上訴人所不否認之送貨單二紙
    上所記載，被上訴人係在八十八年四月八日交四百零九件（除其中三十件每件單
    價二百元外，餘每件二百九十元）、四月九日交一百二十件（每件單價二百九十
    元），是如兩造果在八十八年四月間尚未就所應作之衣服之數量、價錢未達共識
    ，依常理，被上訴人焉有可能在四月九日即交妥五百二十九件衣服，且上訴人又
    焉可能在被上訴人交付超過其所認知之數量下未為保留即收受，是上訴人就此所
    辯，亦無足採。而上訴人就此有利於己之事實，雖表示另有證人陳鴻鈞可證，惟
    證人陳鴻鈞到庭亦稱對此並不明瞭，此外，上訴人則未提出他證以實其說，是上
    訴人所辯，均無足取。從而，依前開兩造之約定，及上訴人所稱：當時並未約定
    一件抽傭多少，賣出去的未抽傭，如售價低於二百九十元還要賠錢給被上訴人等
    語可知，本件契約中當事人既係約定由被上訴人購買材料、製作，由上訴人銷售
    ，並約定上訴人就每件成衣應給付予被上訴人之價金，則其兩造間之真意，應非
    係如上訴人所稱之委託銷售之性質，況其真意如僅係代銷性質，為何上訴人無佣
    金之約定，亦與常情不符，從而，揆諸前揭說明，兩造之契約之性質應係承攬，
    故被上訴人僅須將上訴人所定作之衣服數量交上訴人即可，且上訴人亦始可於銷
    售不出時，自行決定降低價金銷售，故依民法第五百零五條之規定，上訴人自應
    於標的物交付時，給付報酬。
三、綜上所述，本件系爭兩造間之契約既係承攬關係，而對於報酬部分，上訴人既稱
    如售價低於二百九十元還要賠他錢等語，及送貨單上載明其中三十件，每件單價
    二百元，餘每件單價二百九十元，顯見兩造對上開貨品其中三十件以每件二百元
    計算，餘以每件單價為二百九十元計算已有合意，是於本件承攬關係中，上訴人
    本應交付報酬十五萬零七百十元，但因上訴人前已交付二萬六千四百元予被上訴
    人，從而，被上訴人訴請判決上訴人應給付十二萬四千三百十元，及自八十九年
    一月十九日起至清償日止，按年息百分之五計算之利息，洵屬有據，應予准許。
    原審為上訴人敗訴之判決，並無不合，上訴意旨指摘原判決不當求為廢棄改判，
    為無理由，應予駁回。
四、據上論結，本件上訴為無理由，依民事訴訟法第四百三十六條之一第三項、第四
    百四十九條第二項、第七十八條，判決如主文。
中      華      民      國    八十九    年      九      月    二十一    日
                              臺灣高雄地方法院民事第六庭
~B審判長法官  陳明富
~B法      官  張維君
~B法      官  楊國祥
右為正本係照原本作成。
本判決不得上訴。
中      華      民      國    八十九    年      九      月    二十一    日
~B法院書記官  周祺雯


司法院資訊處製作；財團法人民間司法改革基金會備份。
